【裁判字號】    98,審易緝,37
【裁判日期】    981215
【裁判案由】    業務侵占
【裁判全文】
臺灣高雄地方法院刑事判決            98年度審易緝字第37號
公  訴  人  臺灣高雄地方法院檢察署檢察官
被      告  乙○○
上列被告因業務侵占案件，經檢察官提起公訴（97年度偵緝字第
114號），本院依簡式審判程序判決如下：
    主  文
乙○○意圖為自己不法之所有，而侵占對於業務上所持有之物，
，處有期徒刑捌月。
    事  實
一、乙○○自民國95年3 月5 日起，任職於國威公寓大廈管理維
    護有限公司（下稱國威公司），嗣於94年6 月起，擔任國威
    公司派駐遠見誠品大樓（址設高雄市○○區○○路2006號至
    2010號號，下稱遠見大樓）之管理組長，負責代收及代管該
    大樓住戶繳交之管理費、住戶大會參加人員鼓勵金、零用金
    、應付廠商之款項，為從事業務之人，並分別於附表所示之
    日期，收取如附表所示項目之金額（其中編號1 至5 所示之
    款項，係乙○○業務上所持有之物；編號6 所示之款項非其
    業務上所持有之物），合計新台幣（下同）190,180 元。迨
    於95年12月7 日下班時，乙○○竟意圖為自己不法之所有，
    將所保管之前揭款項1 次侵占入己，並於翌日棄職離去，未
    再返回遠見大樓工作。嗣經國威公司追查並報警處理，而查
    獲上情。
二、案經國威公司訴由臺灣高雄地方法院檢察署檢察官偵查起訴
    。
    理  由
一、本件被告乙○○所犯係死刑、無期徒刑、最輕本刑為3 年以
    上有期徒刑以外之罪，其於準備程序中，就被訴事實為有罪
    之陳述，經本院告知簡式審判程序之旨，並聽取檢察官及被
    告之意見後，合議庭裁定由受命法官獨任進行簡式審判程序
    ，合先敘明。
二、上開事實，業據被告乙○○於本院審理時坦白承認（詳易緝
    字卷第18、31至32、40頁）。核與告訴代理人許鴻郎於於本
    院審理時陳述之情節相符（見本院易緝卷第31至32、39頁）
    ；並有人事資料表、國威公司從業人員連帶保證書、高雄市
    政府營利事業登記證、請款憑單、請款單、應收帳款明細表
    、電子計算機統一發票、估價單、報費收據、管理費繳費單
    、管理費收費明細、租賃契約書節本在卷可稽（見他字卷第
    9 至30頁、易緝字卷第44至48頁）。足認被告之自白與事實
    相符。從而，本件事證明確，被告犯行堪以認定，應依法論
    科。
二、查被告乙○○任職國威公司，並派駐遠見大樓擔任管理組長
    ，負責代收及代管該大樓住戶繳交之管理費、住戶大會參加
    人員鼓勵金、零用金、應付廠商款項之事實，業據被告自承
    在卷，並有上開卷附之人事資料表、國威公司從業人員連帶
    保證書、高雄市政府營利事業登記證、請款憑單、請款單、
    應收帳款明細表、電子計算機統一發票、估價單、報費收據
    、管理費繳費單、管理費收費明細可佐，足證被告確係從事
    業務之人，其代收及代管之上開費用，即為其業務上所持有
    之物；另被告受託轉交租金，係個人私下幫忙住戶轉交，非
    其業務上之行為，其代收上開款項，應非其業務上所持有之
    物，被告於95年12月7 日去職前，將前揭款項1 次侵吞入己
    ，核其所為，係犯刑法第335 條第1 項之普通侵占（附表編
    號6 部分）及同法第336 條第2 項之業務侵占罪（附表編號
    1 至5 部分）。被告一行為，侵占其業務上及非業務上所持
    有之他人之物，觸犯前揭罪名，為想像競合犯，應從一重之
    業務侵占罪處斷。被告侵占管理費逾30,070元及停車費租金
    6,600 元部分，雖均未起訴，然侵占該管理費（即47,280元
    部）部分，與起訴部分為實質上一罪；侵占該停車位租金部
    分，與起訴部分有想像競合犯之裁判上一罪關係，均為起訴
    效力所及，本院自應併予審理。爰審酌被告受僱於國威公司
    ，利用職務上機會，侵占代收（管）之上開款項，迄今尚未
    賠償告訴人國威公司適當之損害，所為實不足取；惟念及其
    犯後坦承犯行，侵占金額尚屬非鉅等一切情狀，量處如主文
    所示之刑。又被告係於96年5 月31日，經臺灣高雄地方法院
    檢察署發布通緝，於97年1 月3 日緝獲之事實，有該署通緝
    書、桃園縣政府警察局龍潭分局通緝案件移送書、解送人犯
    報告書在卷可參（偵緝卷第3 至6 頁），依中華民國96年罪
    犯減刑條例第5 條之規定，不得減刑，附此敘明。
據上論斷，應依刑事訴訟法第299 條第1 項前段、第284 條之1
、第273 條之1 第1 項，刑法第335 條第1 項、第336 條第2 項
、第55條，刑法施行法第1 條之1 ，判決如主文。
本案經檢察官甲○○到庭執行職務。
中    華    民    國    98    年    12    月    15    日
                    刑事第十庭  法  官  方錦源
以上正本證明與原本無異。
如不服本判決應於收受本判決後10日內向本院提出上訴書狀，並
應敘述具體理由，如未敘述上訴理由者，應於上訴期間屆滿後20
日內補提理由書狀於本院（均須按他造當事人之人數附繕本）「
切勿逕送上級法院」。
中    華    民    國    98    年    12    月    15    日
                                書記官  黃勤涵
附表
┌──┬───────┬──────────────┬───────┐
│編號│取得日期      │款項名稱                    │金額（新台幣）│
├──┼───────┼──────────────┼───────┤
│ 1  │95年11月初某日│零用金                      │1,360 元（附註│
│    │              │                            │1 ）          │
│    │              │                            │              │
├──┼───────┼──────────────┼───────┤
│ 2  │95年12月4日   │(1)「霖群水電企業社」水池造景│30,000元      │
│    │              │  工程、機電維護保養費      │              │
│    │              ├──────────────┼───────┤
│    │              │(2)「靜發環保工程有限公司」11│7,000元       │
│    │              │  月廢棄物清潔費            │              │
│    │              ├──────────────┼───────┤
│    │              │(3)「宏榮清潔工程行」清洗水塔│8,000元       │
│    │              │  水池、環境消毒費          │              │
│    │              ├──────────────┼───────┤
│    │              │(4)「特力屋」中庭桌椅費      │7,907 元（附註│
│    │              │                            │2）           │
│    │              ├──────────────┼───────┤
│    │              │(5)「宗亞資訊工業股份有限公司│5,400元       │
│    │              │  」11月份（起訴書誤載為8 月│              │
│    │              │  ）服務及修繕費            │              │
├──┼───────┼──────────────┼───────┤
│ 3  │95年12月4日   │住戶大會參加人員鼓勵金      │46,500元      │
├──┼───────┼──────────────┼───────┤
│ 4  │95年12月5 日至│管理費                      │77,350元      │
│    │同年月7日止   │                            │              │
├──┼───────┼──────────────┼───────┤
│ 5  │95年12月初某日│零用金                      │3,640 元（附註│
│    │              │                            │3）           │
├──┼───────┼──────────────┼───────┤
│ 6  │95年11月21日  │停車位租金（附註4）         │6,600元       │
├──┼───────┼──────────────┼───────┤
│    │              │合計                        │190,180元     │
└──┴───────┴──────────────┴───────┘
附註1 ：遠見大樓每月之零用金為5,000 元，通常為每月5 日交
        付被告保管、支用，如該月未支用完畢，餘額撥入下月
        ，管理委員會僅需撥付該餘額與5,000 元之差額予被告
        即可，上開1,360 元屬95年11月結算之餘額，係被告於
        當月初取得。
附註2 ：此費用係由遠見大樓主任委員先行墊支，於95年12月4
        日核撥後交付被告。
附註3 ：此部分之3,640 元與編號1 之1,640 元合計5,000 元，
        即為遠見大樓95年12月份之零用金。
附註4 ：此部分之費用係住戶間停車位之租賃關係，由不詳之承
        租人將租金交付被告轉交出租人潘美吟，此轉交租金之
        行為，非被告業務範圍內之事務。
附錄法條：
刑法第335 條第1 項
意圖為自己或第三人不法之所有，而侵占自己持有他人之物者，
處5 年以下有期徒刑、拘役或科或併科1 千元以下罰金。
刑法第336 條第2 項
對於業務上所持有之物，犯前條第1 項之罪者，處6 月以上5 年
以下有期徒刑，得併科3,000 元以下罰金。


司法院資訊處製作；財團法人民間司法改革基金會備份。
